【裁判字號】    98,上易,1632
【裁判日期】    981106
【裁判案由】    傷害等
【裁判全文】
臺灣高等法院臺中分院刑事判決        98年度上易字第1632號
上  訴  人  臺灣彰化地方法院檢察署檢察官
上  訴  人
即  被  告  甲○○
被      告  乙○○
上列上訴人因被告等傷害等案件，不服臺灣彰化地方法院98年度
易字第690號中華民國98年8月19日第一審判決（起訴案號：臺灣
彰化地方法院檢察署98年度調偵字第287號），提起上訴，本院
判決如下：
    主  文
上訴駁回。
    理  由
一、按依刑事訴訟法第350條、第361條、第362條、第367條規定
    ，不服地方法院之第一審判決而上訴者，須提出上訴書狀，
    並應敘述具體理由，為上訴必備之程式；其所提出之書狀未
    敘述上訴理由，或僅曾以言詞陳述上訴理由者，均應於上訴
    期間屆滿後20日內補提理由書於第一審法院。第一審法院經
    形式審查，認逾期未補提上訴理由者，應定期間先命補正；
    逾期未補正者，為上訴不合法律上之程式，應以裁定駁回。
    倘已提出上訴理由，但所提非屬具體理由者，或已上訴但未
    提上訴理由，經審判長定期間補正仍未補正者，則應由第二
    審法院以上訴不合法律上之程式，判決駁回。而所謂具體理
    由，必係依據卷內既有訴訟資料或提出新事證，指摘或表明
    第一審判決有何採證認事、用法或量刑等足以影響判決本旨
    之不當或違法，而構成應予撤銷之具體事由，始克當之（例
    如：依憑證據法則具體指出所採證據何以不具證據能力，或
    依憑卷證資料，明確指出所為證據證明力之判斷如何違背經
    驗、論理法則）；倘僅泛言原判決認定事實錯誤、違背法令
    、量刑失之過重或輕縱，而未依上揭意旨指出具體事由，或
    形式上雖已指出具體事由，然該事由縱使屬實，亦不足以認
    為原判決有何不當或違法者（例如：對不具有調查必要性之
    證據，法院未依聲請調查亦未說明理由，或援用證據不當，
    但除去該證據仍應為同一事實之認定），皆難謂係具體理由
    ，俾與第二審上訴制度旨在請求第二審法院撤銷、變更第一
    審不當或違法之判決，以實現個案救濟之立法目的相契合，
    並節制濫行上訴（最高法院97年度台上字第892號刑事判決
    意旨參照）。
二、本件檢察官於民國98年9月10日向原審法院提起上訴，核其
    上訴書所載上訴理由略為：原判決分別判處被告乙○○應執
    行拘役45日、甲○○拘役30日固非無見，然被告與告訴人丁○○間均係家庭成員，竟因細故即訴諸以恐嚇、傷害手段解
    決糾紛，實應予以從重量刑，以資警惕；又告訴人請求上訴
    意旨略以：「被告長期堆積雜物占用房間，又置放瓦斯筒，
    常恐嚇要放火，使原告產生恐懼感，請檢察官令被告在期間
    內搬清雜物及危險物品全部」等語，其意似兼有被告犯案情
    節較重、原審量刑較輕之意。另上訴人即被告甲○○於98年
    9月7日具狀向原審法院提起上訴，查其上訴書狀所載上訴理
    由略以：證人即到場之警員屈泗參證稱被告甲○○不在場，
    然原審僅憑告訴人之指訴，即認定被告甲○○有共同傷害之
    犯行，顯為違法等語。
三、經查：
（一）檢察官及被告甲○○因不服前開臺灣彰化地方法院之第一
      審判決，而各於前述時間具狀敘明理由向原審法院提起上
      訴，則依刑事訴訟法第361條第2項之規定、該條項立法修
      正理由及上揭最高法院判決意旨，檢察官及被告甲○○倘
      已提出上訴理由，但所提非屬具體理由者，即應由第二審
      法院以上訴不合法律上之程式，以判決駁回之；且上訴理
      由之具體與否係屬第二審法院審查範圍，不在命補正之列
      （參見法院辦理刑事訴訟案件應行注意事項第162點）。
（二）原審經調查後，以被告乙○○、甲○○罪證明確，認被告
      乙○○係犯刑法第305條之恐嚇危害安全罪及同法第277條
      第1項之傷害罪，被告甲○○則係犯刑法第277條第1項之
      傷害罪，復適用刑法第28條、第41條第1項前段、第51條
      第6款、刑法施行法第1條之1等規定，審酌被告等與告訴
      人丁○○、被害人丙○○○之間為親戚關係，不思和睦相
      處，卻為細故爭執，被告乙○○尚且出言恫嚇告訴人丁○○、被害人丙○○○，身為晚輩之甲○○則與其父即被告
      乙○○共同傷害告訴人丁○○，所為均值非難，且再考量
      被告2人之素行、犯罪動機、目的、手段、告訴人丁○○
      所受傷害及其等犯後態度等一切情狀，而為被告乙○○應
      執行拘役45日、甲○○拘役30日之判決，核其認事、用法
      及量刑均無違誤或不當。
（三）而參檢察官之上訴意旨，並未指明原判決有認定事實錯誤
      或引用法律失當之情形，僅請求改判重刑，實非針對原判
      決有所指摘。況其前開上訴書中所稱被告與告訴人丁○○
      間均係家庭成員，竟因細故即訴諸以恐嚇、傷害手段解決
      糾紛，實應予以從重量刑乙節，已為原審於其上開科刑時
      將之審酌在內。此外，檢察官並無再具體指摘或敘明原審
      判決有如何量刑失出之情形，自難認其上訴已敘述具體理
      由。
（四）至被告甲○○上訴部分，僅爭執依警員屈泗參之證詞，可
      證明其不在場，足認其無傷害之犯行。然被告乙○○於警
      詢及檢察官訊問時均供述當其與告訴人丁○○發生爭執時
      ，其子即被告甲○○徒手將他拉開，在旁邊勸他們等語（
      見98年度偵字第119號卷第9、26頁），而被告甲○○於警
      詢、檢察官訊問及原審時亦均自承其父即被告乙○○與叔
      叔（即告訴人丁○○）發生口角時，他就前往勸架，將雙
      方拉開等情節（見上開偵查卷第11-12、26頁及原審卷第2
      2頁背面），經再參看告訴人丁○○之指訴後，已足認被
      告甲○○於案發時的確在場。至警員屈泗參只是在原審具
      結證述他到現場處理時，都沒有看到甲○○等語（見原審
      卷第21頁），並非能證明被告甲○○於告訴人丁○○當天
      回到祖厝時，始終不在場。故被告甲○○之上訴意旨，實
      係誤引屈泗參之證詞，而根本無能為其始終不在場之證明
      ；是其顯未依據卷內既有訴訟資料或提出新事證，具體指
      摘或表明第一審判決有何採證認事、用法或量刑等足以影
      響判決本旨之不當或違法，而可構成應予撤銷之具體事由
      。
四、綜合前述，因檢察官及被告甲○○之上訴意旨，均非前開說
    明所謂之具體理由，則揆諸上開最高法院判決意旨，及依「
    程序優先於實體」之刑事訴訟法原則，本件上訴顯均不合法
    定上訴程式，而應予駁回，並不經言詞辯論為之。
據上論斷，應依刑事訴訟法第367條前段、第372條，判決如主文
。
中    華    民    國    98    年    11    月    6     日
            刑事第九庭  審判長法  官  江  德  千
                              法  官  許  旭  聖
                              法  官  莊  深  淵
以上正本證明與原本無異。
不得上訴。
                              書記官  陳  振  海
中    華    民    國    98    年    11    月    6     日


司法院資訊處製作；財團法人民間司法改革基金會備份。
